【裁判字號】    95,訴,2054
【裁判日期】    950804
【裁判案由】    毒品危害防制條例
【裁判全文】
臺灣高雄地方法院刑事判決              95年度訴字第2054號
公  訴  人  臺灣高雄地方法院檢察署檢察官
被      告  甲○○
                  （現
指定辯護人  本院公設辯護人丙○○
上列被告因違反毒品危害防制條例案件，經檢察官提起公訴（95
年度偵字第6588號），本院判決如下：
    主  文
甲○○販賣第二級毒品，處有期徒刑參年捌月。扣案之門號0000
000000號之諾基亞牌手機（含門號0000000000號SIM 卡壹張）壹
支及販賣毒品所得新台幣捌佰元，均沒收之；又販賣第三級毒品
，處有期徒刑貳年捌月。扣案之門號0000000000號之諾基亞牌手
機（含門號0000000000號SIM 卡壹張）壹支及販賣毒品所得新台
幣壹仟陸佰元，均沒收之；又販賣第四級毒品，處有期徒刑壹年
捌月。扣案之門號0000000000號之諾基亞牌手機（含門號000000
0000號SIM 卡壹張）壹支及販賣毒品所得新台幣貳佰元，均沒收
之；應執行有期徒刑柒年壹拾月。扣案之門號0000000000號之諾
基亞牌手機（含門號0000000000號SIM 卡壹張）壹支及販賣毒品
所得共計新台幣貳仟陸佰元，均沒收之。
    事  實
一、甲○○明知第二級毒品、第三級毒品、第四級毒品均係非經
    許可不得持有、販賣、施用之物，於民國（下同）94年間某
    日，先後向姓名年籍不詳綽號「阿文」之成年男子以每克第
    三級毒品愷他命（含袋重約0.8 公克）新台幣（下同）7 百
    餘或8 百餘元之價格購入10克愷他命、以每顆含有第四級毒
    品硝甲西泮成分之錠劑（俗稱一粒眠或紅豆）10元之價格購
    入100 顆；向姓名年籍不詳綽號「樹仔」之成年男子以每克
    第三級毒品愷他命900 元至1000元之價格購入10克愷他命；
    向鄭源盛以每顆含有第二級毒品MDMA成分之錠劑（俗稱搖頭
    丸）260 元之價格購入20顆、以每克第三級毒品愷他命900
    元之價格購入10克愷他命，供己施用第二、三、四級毒品；
    嗣為維持生活，竟意圖營利，(一)於94年8 、9 月間某日，在
    高雄市○○○路夢詩嬌護膚店，接獲乙○○以0000000000號
    行動電話撥打其使用之0000000000號行動電話門號詢問能否
    為其調得毒品時，甲○○竟基於販賣第三級毒品之犯意，告
    知乙○○每克愷他命售價800 元並前至上開夢詩嬌護膚店，
    由甲○○交付第三級毒品愷他命2 克予乙○○，由乙○○支
    付現金1,600 元予甲○○；(二)另於94年12月間某日下午某時
    ，乙○○再以上開行動電話號碼撥打甲○○使用之上開行動
    電話門號詢問能否取得毒品時，甲○○另基於販賣第二級毒
    品之犯意，告知乙○○每顆含有第二級毒品MDMA成分之錠劑
    售價400 元並前至甲○○位於高雄市○○區○○路93號12樓
    之20住處，由甲○○交付含有第二級毒品MDMA成分之錠劑2
    顆予乙○○，由乙○○支付現金800 元予甲○○；(三)又於同
    日夜間某時，乙○○再以上開通訊電話與甲○○聯絡，由甲
    ○○告知每顆含第四級毒品硝甲西泮成分之錠劑售價20元並
    前至甲○○上開住處，由甲○○交付含有第四級毒品硝甲西
    泮成分之錠劑10顆予乙○○，由乙○○支付現金200 元予甲
    ○○；(四)嗣於95年2 月24日由員警持搜索票前往高雄市○○
    區○○路93號12樓之3 執行搜索，再經甲○○同意員警搜索
    高雄市○○區○○路93號12樓之20，扣得甲○○所有供販賣
    毒品所用之諾基亞牌手機（含門號0000000000號SIM 卡）1
    支及上開販賣毒品所得計2,600 元。
二、案經高雄市政府警察局刑警大隊移請臺灣高雄地方法院檢察
    署檢察官偵查起訴。
    理  由
一、訊據被告固坦承上揭犯罪事實所載之毒品來源及交付乙○○
    前揭毒品之事實，惟矢口否認有何販賣第二、三、四毒品之
    犯行，辯稱：伊係請乙○○施用，並沒有向乙○○收錢云云
    ，然查：(一)證人乙○○於檢察官偵查中具結證稱：向甲○○
    購買毒品都是用現金交易，甲○○有賣愷他命、一粒眠、搖
    頭丸等語，並明確供述如犯罪事實所載之情形（見95偵6588
    號卷第6 頁至第7 頁），且被告甲○○於偵查中2 次供稱乙
    ○○所述實在（見95偵6588號卷第13頁背面、第68頁），嗣
    於本院準備程序亦不爭執上揭犯罪事實（見本院卷第25頁）
    ，是審酌被告甲○○在偵、審中均未抗辯上開偵查中之陳述
    非出於自由意思，核其陳述內容又一再供稱證人乙○○所述
    實在，是認證人乙○○於偵查中除證述曾向被告甲○○購買
    毒品20次之不明確證述外，其餘證述係與事實相符，被告辯
    稱係請乙○○免費施用毒品並未向乙○○收錢云云，顯係卸
    責之詞，不足採信。(二)至證人乙○○於本院審理中具結證稱
    ：有跟被告買過愷他命、搖頭丸（MDMA）及一粒眠，在94年
    12 月 間，伊有以800 元向被告購買2 顆MDMA，但被告沒有
    跟伊收錢，伊本來是要跟被告買，但被告說要請伊，在偵訊
    中說是跟被告買的，是因為警察問伊2 顆MDMA外面行情是多
    少，每次的毒品價格是愷他命一克800 元左右，搖頭丸（
    MDMA）一顆大約4 、5 百元，一粒眠大約一顆20元，印象中
    被告賣伊毒品4 、5 次，被告說沒有那麼多次，伊也不知道
    ，時間過那麼久，伊忘了，94年11、12月間2 次向被告買毒
    品是同一天，下午先買一次，之後同一天晚上又去跟被告買
    ，但伊忘了這兩次是同時有買MDMA，一粒眠2 種毒品還是分
    開買，但都還沒有給被告錢，之前說都是用現金交易是伊有
    拿錢給被告，有時候是被告請伊，伊有拿過錢給被告，伊忘
    了哪一次，伊常常讓被告請，覺得不好意思，所以有一次給
    被告800 元，是伊買愷他命的錢，被告說賣伊的那2 次都沒
    有跟伊收錢，伊要拿錢給被告，被告都沒有跟伊收錢，伊拿
    800 元給被告那次，是伊與被告兩人要一起買愷他命，伊是
    有打電話給被告調過毒品，被告要賣伊或送伊都可以等語（
    見本院95年7 月20日審判筆錄第4 頁至第7 頁），準此，證
    人乙○○於本院審判中初仍證稱向被告購買毒品，嗣則翻異
    改稱有拿過錢給被告，有時候是被告請，後又改稱被告都沒
    有收錢，所交付的800 元是與被告一起購買愷他命，足見證
    人乙○○於本院審判中係漸層迴護以配合被告抗辯致與偵訊
    證述不符，此部分證詞不足採信。(三)此外，並有證人即被告
    女友吳幀玉於偵查中亦具結證稱有時候親眼看到被告賣毒品
    給別人，都是用現金，愷他命1 克賣1 千元，紅豆1 粒賣20
    元，搖頭丸1 粒400 元等語（見95偵6588號卷第9 頁背面）
    及行動電話號碼0000000000號之通聯紀錄（係從電信通訊聯
    絡業務之人於業務上基於提供通訊聯絡服務過程依電腦設定
    程式所須製作之紀錄文書，被告及選任辯護人就此並未主張
    有何顯不可信之情況，卷內亦無證據證明出於不正方法所製
    作，是依刑事訴訟法第159 條之4 第2 款規定，得為證據）
    ，是本件被告犯行事證明確，堪予認定。
二、(一)核被告販賣第二、三、四級毒品予乙○○之行為，係分別
    犯毒品危害防制條例第4 條第2 項之販賣第二級毒品罪、同
    條第3 項之販賣第三級毒品罪、同條第4 項之販賣第四級毒
    品罪。被告販賣第二、三、四級毒品前後持有第二、三、四
    毒品之低度行為，應各為販賣之高度行為所吸收，均不另論
    罪。(二)被告所犯上開三罪，犯意各別，行為互異，應予分論
    併罰。(三)被告犯毒品危害防制條例案件第4 條第2 項之販
    賣第二級毒品罪及同條第3 項之販賣第三級毒品罪，於偵查
    中供出係向鄭源盛購買之毒品來源，因而使檢察官得另對鄭
    源盛追訴而破獲，此亦據檢察官於起訴書記載明確，應依毒
    品危害防制條例第17條規定，就被告甲○○前開所犯販賣第
    二、三級毒品罪，減輕其刑。最高法院95年第8 次刑事庭
    會議決議：「新法施行前，犯法定本刑為死刑、無期徒刑之
    罪，有減輕其刑之原因者，新法施行後，應依新法第2 條第
    1 項之規定，適用最有利於行為人之法律」。本件被告所犯
    毒品危害防制條例第4 條第2 項販賣第二級毒品，其法定本
    刑無期徒刑部分，因被告行為時在95年7 月1 日刑法修正施
    行前，按行為時刑法第65條第2 項規定：無期徒刑減輕者，
    為7 年以上有期徒刑，裁判時刑法第65條第2 項則規定無期
    徒刑減輕者，為20年以下15年以上有期徒刑。因此新舊法比
    較結果，舊刑法對被告較為有利，自應適用舊刑法之規定。
    至檢察官主張被告如於本院審理中仍能據實陳述請求依證
    人保護法第14條第1 項規定減輕其刑，姑且不論檢察官所附
    加之「被告如於審理中仍能據實陳述」之非法律規定要件及
    檢察官業於偵查中諭知同意被告依證人保護法第14條第1 項
    規定減輕其刑（見95偵6588號卷第68頁），前揭證人保護法
    第14條第1 項於95年7 月1 日修正施行前之規定「第二條所
    列刑事案件之被告或犯罪嫌疑人，於偵查中供述與該案案情
    有重要關係之待證事項或其他共犯之犯罪事證，因而使檢察
    官得以追訴該案之其他共犯者，以經檢察官事先同意者為限
    ，就其因供述所涉之犯罪，減輕或免除其刑。」及修正施行
    後之規定「第二條所列刑事案件之被告或犯罪嫌疑人，於偵
    查中供述與該案案情有重要關係之待證事項或其他正犯或共
    犯之犯罪事證，因而使檢察官得以追訴該案之其他正犯或共
    犯者，以經檢察官事先同意者為限，就其因供述所涉之犯罪
    ，減輕或免除其刑。」均係以「因而使檢察官得以追訴『該
    案』之其他正犯或共犯」為要件，然被告於偵查中所供述毒
    品來源之鄭源盛所涉犯行與被告本案犯行並非同一案件，參
    以該條立法目的，係藉刑罰減免之誘因，以鼓勵刑事案件之
    被告或犯罪嫌疑人，使其勇於供出與案情有重要關係之待證
    事項或其他共犯犯罪之事證，以協助檢察官有效追訴其他共
    犯，95年7 月1 日修正生效之立法理由亦係因刑法第四章章
    名由「共犯」修正為「正犯與共犯」始配合修正，是證人保
    護法第14 條 第1 項之規定應係以使檢察官追訴與被告同一
    案件之其他共犯或正犯為要件，本件被告甲○○於偵查中所
    供述之毒品前手鄭源盛，既與其非同一案件之正犯或共犯，
    當無證人保護法第14條第1 項減刑規定之適用，檢察官就此
    主張予以被告依此規定減刑，尚有未洽。(四)又依最高法院95
    年第8 次刑事庭會議決議：「新法第59條之規定，為法院就
    刑之裁量及酌減審認標準見解之，非屬法律之變更」，本案
    被告販賣第四級毒品予乙○○之次數僅1 次，數量僅為10顆
    ，販毒所得為200 元，所販賣之毒品數量非鉅，所犯販賣第
    四級毒品罪，法定本刑為3 年以上，10年以下有期徒刑，本
    院認以其犯罪情狀，量處最輕本刑仍嫌過重，其犯罪情狀與
    法定刑度相較，客觀上可引起一般人之同情，爰依刑法第59
    條之規定，就被告販賣第四級毒品罪予以減輕其刑。(五)爰審
    酌被告有施用毒品紀錄（見本院卷附被告前案紀錄表），深
    知毒品危害之深重，且明知販賣毒品之行為乃毒品禍害之源
    ，其源不斷，則流毒所及，非僅多數人之生命、身體受其侵
    害，並社會、國家之法益亦不能免，為害之鉅，非個人一己
    之生命、身體法益所可比擬，嚴重戕害國民之身心健康，危
    害社會非輕，並斟酌其販賣之次數、手段、方式、犯後坦承
    部分犯行等一切情狀，各量處如主文所示之刑。(五)又修正前
    刑法第51條規定：「數罪併罰，分別宣告其罪之刑，依左列
    各款定其應執行者：」其中第5 款規定：「宣告多數有期徒
    刑者，於各刑中之最長期以上，各刑合併之刑期以下，定其
    刑期。但不得逾二十年。」修正後刑法第51條第5 款規定：
    「宣告多數有期徒刑者，於各刑中之最長期以上，各刑合併
    之刑期以下，定其刑期。但不得逾三十年。」比較結果，修
    正後刑法並非較有利於行為人，依刑法第2 條第1 項前段之
    規定，仍應依修正前刑法第51條第5 款規定，定其應執行之
    刑。(六)(1)被告販賣第二、三、四毒品予乙○○分別得款800
    元、1,600 元、200 元，均屬販賣毒品犯罪所得財物，應依
    毒品危害防制條例第19條第1 項規定宣告沒收。被告所使用
    搭配門號0000000000號之諾基亞牌手機（含門號0000000000
    號SIM 卡1 張）1 支，係被告所有供被告本案毒品交易聯繫
    之用，業據其供承在卷，其中門號SIM 卡固有認為係電信公
    司所有之物，然該SIM 卡僅係電信公司於核准客戶使用電信
    服務時所交付供客戶插加在使用之行動電話內產生電信內碼
    以識別許可使用電信服務之載具，亦即當電信公司或客戶終
    止電信服務使用契約時，客戶可將該SIM 卡自行動電話取出
    或由電信公司直接刪除該SIM 卡所發生電信內碼之使用許可
    ，無庸收回該SIM 卡，換言之，該SIM 卡於電信公司交付客
    戶時已將該SIM 卡之所有權轉移客戶，自不能單以定型化契
    約之文字記載SIM 卡之所有權屬電信公司所有而忽略交易實
    務之當事人轉讓合意，是本件被告使用之門號0000000000號
    SIM 卡仍係被告所有之物，均應依毒品危害防制條例第19條
    第1 項規定，宣告沒收。(2)至扣案之空夾鍊袋2 包、愷他命
    殘渣袋2 個、帳單1 紙、磨愷他命之盤子3 個、分裝匙1 個
    、研磨卡片1 個、愷他命吸鼻管1 支、不含毒品成分之不明
    白色藥丸（檢驗前335.8 公克，檢驗後334.4 公克）均經被
    告於本院審理中辯稱係其個人施用毒品所用之物，亦無證據
    證明係供本件販賣毒品之物，另扣案之新台幣10,300元，扣
    除前揭販毒所得總計2,600 元外，亦無證據證明係因本件犯
    罪所得之物，自不能同時諭知沒收。
三、至公訴意旨另認被告涉有(一)於95年1 月間，基於意圖販賣而
    持有第二、三級毒品之犯意，向鄭源盛以每顆含有第二級毒
    品MDMA成分之錠劑（俗稱搖頭丸）260 元之價格購入20顆、
    以每克第三級毒品愷他命900 元之價格購入10克愷他命（起
    訴書誤載為10公克）；(二)於95年1 月間，以800 元售予姓名
    年籍不詳綽號「妹妹」之成年男子2 顆含有第二級毒品MDMA
    成分之錠劑之犯行，然上開(一)、(二)犯行均僅有被告自白，其
    中(一)部分，不僅未經鄭源盛就此自白證述屬實，被告嗣於95
    年2 月24日為警搜索查獲時，亦無查扣任何毒品，縱被告確
    有向鄭源盛購入前揭數量毒品，以被告亦有施用毒品習慣（
    見本院卷附臺灣高等法院被告前案紀錄表），是否得據以認
    定被告係基於營利之意圖而購入上揭毒品，亦有疑問；(二)部
    分，綽號「妹妹」之人是否存在並無證據證明，亦無其他證
    據足以認定被告自白與事實相符，綜合以上，此二部分本均
    應為無罪判決之諭知，然其中被告意圖販賣而持有第二、三
    級毒品部分既經檢察官主張與前揭論罪科刑之販賣第二、三
    級毒品罪間有實質上一罪關係；販賣第二級毒品部分經檢察
    官認定與前揭論罪科刑之販賣第二級毒品罪間有修正前刑法
    第56條連續犯之裁判上一罪關係，爰均不另為無罪諭知，附
    此敘明。
據上論斷，應依刑事訴訟法第299 條第1 項前段，毒品危害防制
條例第4 條第2 項、第3 項、第4 項、第17條、第19條第1 項，
刑法第2 條第1 項前段、第11條、第59條、修正前刑法第51條第
5款 、修正前第65條第2 項，判決如主文。
中    華    民    國    95    年    8     月    4     日
                  刑事第十一庭  審判長法  官 何秀燕
                                      法  官 戰諭威
                                      法  官 楊智守
以上正本證明與原本無異。
如不服本判決，應於判決送達後10日內，向本院提出上訴狀。
中    華    民    國    95    年    8     月    4     日
                                      書記官  劉音利
附錄本案論罪科刑法條：
毒品危害防制條例第4條
製造、運輸、販賣第一級毒品者，處死刑或無期徒刑；處無期徒
刑者，得併科新臺幣1 千萬元以下罰金。
製造、運輸、販賣第二級毒品者，處無期徒刑或7 年以上有期徒
刑，得併科新臺幣7 百萬元以下罰金。
製造、運輸、販賣第三級毒品者，處5 年以上有期徒刑，得併科
新臺幣5 百萬元以下罰金。
製造、運輸、販賣第四級毒品者，處3 年以上10年以下有期徒刑
，得併科新臺幣3 百萬元以下罰金。
製造、運輸、販賣專供製造或施用毒品之器具者，處1 年以上7
年以下有期徒刑，得併科新臺幣1 百萬元以下罰金。
前五項之未遂犯罰之。


司法院資訊處製作；財團法人民間司法改革基金會備份。
